臺灣臺中地方法院刑事判決　　　　　　 100年度訴字第2087號
公　訴　人　臺灣臺中地方法院檢察署檢察官
被　　　告　王淵銘
上列被告因毒品危害防制條例案件，經檢察官提起公訴（100年
度毒偵字第2238號），被告於準備程序就被訴事實為有罪之陳述
，經告以簡式審判程序之旨，並聽取當事人意見後，合議庭裁定
由受命法官獨任進行簡式審判程序，本院判決如下：
    主    文
王淵銘施用第一級毒品，處有期徒刑陸月，如易科罰金，以新臺
幣壹仟元折算壹日。
    犯罪事實
一、王淵銘前因施用毒品案件，經送觀察、勒戒後，認無繼續施
    用毒品之傾向，於民國90年1月5日執行完畢釋放，並由臺灣
    臺中地方法院檢察署檢察官以89年度毒偵緝字第653 號為不
    起訴處分確定。復於前開觀察、勒戒執行完畢釋放後5 年內
    之90年間，又因施用第一級、第二級毒品案件，經送觀察、
    勒戒後，認有繼續施用毒品之傾向，再經本院裁定令入戒治
    處所施以強制戒治1 年，於91年11月22日執行完畢釋放。而
    王淵銘上開施用毒品犯行與其另犯之販賣毒品案件，另由檢
    察官提起公訴，經本院及臺灣高等法院臺中分院分別判處有
    期徒刑8月、3月、10年確定，嗣經減刑，並合併定應執行有
    期徒刑10年4月，於99年4月21日假釋出監（假釋中犯本案，
    本件未構成累犯）。詎王淵銘仍不知戒除毒癮，明知海洛因
    已列為毒品危害防制條例第2條第2項第1 款所稱之第一級毒
    品，復基於施用第一級毒品海洛因之犯意，於99年12月11日
    某時，在其臺中市○○區○○路2段266號住處，以將第一級
    毒品海洛因粉末摻入礦泉水稀釋，以針筒注射方式，施用海
    洛因1次。嗣於99 年12月14日10時25分許，王淵銘主動至臺
    灣臺中地方法院檢察署觀護人室接受採尿，送驗結果呈第一
    級毒品海洛因水解後之嗎啡陽性反應，始悉上情。
二、案經臺灣臺中地方法院檢察署檢察官簽分偵查起訴。
    理    由
壹、證據能力之說明：
一、查本件被告所犯，非為死刑、無期徒刑、最輕本刑為三年以
    上有期徒刑之罪，亦非高等法院管轄第一審之案件，經本院
    合議庭裁定由受命法官行準備程序時，被告就被訴事實為有
    罪之陳述後，經告知被告簡式審判程序之旨，並聽取被告、
    檢察官之意見後，裁定進行簡式審判程序，依刑事訴訟法第
    273條之2之規定，簡式審判程序之證據調查，不受刑事訴訟
    法第159條第1項、第161條之2、第161條之3、第163條之1及
    第164條至第170條規定之限制，合先敘明。
貳、認定犯罪事實所憑證據及論罪科刑：
一、訊據被告王淵銘對於在上開時、地，非法施用第一級毒品海
    洛因1次之犯罪事實供承不諱。且被告於99 年12月14日10時
    25分許，在臺灣臺中地方法院檢察署觀護人室採集之尿液，
    經送詮昕科技股份有限公司以酵素免疫分析法 （EIA）初步
    篩檢，再以氣相層析質譜儀 （GC/MS）確認檢驗結果，呈第
    一級毒品海洛因水解後之嗎啡陽性反應，此有臺灣臺中地方
    法院檢察署受保護管束人（被告）尿液檢體監管記錄表、詮
    昕科技股份有限公司濫用藥物尿液檢驗報告各1 份，在卷可
    稽，足徵被告之自白與事實相符，而堪以採信。從而，本件
    事證明確，被告施用第一級毒品海洛因1 次之犯行，堪以認
    定。
二、按毒品危害防制條例於92年7月9日修正公布，自93年1月9日
    施行，其中第20條、第23條將施用毒品之刑事處遇程序，區
    分為「初犯」及「5年內再犯」、「5年後再犯」。依其立法
    理由之說明：「初犯」，經觀察、勒戒或強制戒治後，應為
    不起訴處分或不付審理之裁定；經觀察、勒戒或強制戒治執
    行完畢釋放後，「5 年內再犯」者，因其再犯率甚高，原實
    施之觀察、勒戒及強制戒治既已無法收其實效，爰依法追訴
    或裁定交付審理。至於經觀察、勒戒或強制戒治執行完畢釋
    放後，「5 年後再犯」者，前所實施之觀察、勒戒或強制戒
    治已足以遮斷其施用毒品之毒癮，為期自新及協助其斷除毒
    癮，仍適用「初犯」規定，先經觀察、勒戒或強制戒治之程
    序。從而依修正後之規定，僅限於「初犯」及「5 年後再犯
    」2 種情形，始應先經觀察、勒戒或強制戒治程序。倘被告
    於5 年內已再犯，經依法追訴處罰，縱其第3次（或第3次以
    上）再度施用毒品之時間，在初犯經觀察、勒戒或強制戒治
    執行完畢釋放5年以後，已不合於「5年後再犯」之規定，且
    因已於「5 年內再犯」，顯見其再犯率甚高，原實施觀察、
    勒戒或強制戒治，已無法收其實效，即應依該條例第10條處
    罰。至於第3次（或第3次以上）施用毒品之時間，是否宜有
    期間限制？以多久為適宜？則分屬刑事政策、專門醫學之範
    圍，非審判機關所能決定，有待循立法途徑解決（最高法院
    97年第5 次刑事庭會議決議參照）。查被告前因施用毒品案
    件，經送觀察、勒戒後，認無繼續施用毒品之傾向，於90年
    1月5日執行完畢釋放，並由臺灣臺中地方法院檢察署檢察官
    以89年度毒偵緝字第653 號為不起訴處分確定。復於90年間
    ，又因施用第一級、第二級毒品案件，經送觀察、勒戒後，
    認有繼續施用毒品之傾向，再經本院裁定令入戒治處所施以
    強制戒治1 年，於91年11月22日執行完畢釋放。而被告上開
    施用毒品犯行，另由檢察官提起公訴，經本院判處有期徒刑
    8月、3月確定等情，有臺灣臺中地方法院檢察署刑案資料查
    註紀錄表、臺灣高等法院被告前案紀錄表各1 份在卷可稽。
    是被告本件施用第一級毒品海洛因之時間，雖在前次強制戒
    治執行完畢釋放後之5年以後，而合於「5年後再犯」之規定
    ，惟其於首次觀察、勒戒執行完畢釋放後，5 年內即再犯施
    用毒品犯行，且經判處罪刑確定，依前揭說明，本件即與單
    純「5 年後再犯」之情形有別，其訴追條件業已充足，故而
    本件被告施用第一級毒品海洛因1 次之犯行，應依毒品危害
    防制條例第10條之規定，予以依法論科。
三、查海洛因係毒品危害防制條例第2條第2項第1 款所規定之第
    一級毒品。被告於前案觀察、勒戒執行完畢釋放後，5 年內
    再犯施用毒品犯行，經判處罪刑確定，其又施用第一級毒品
    海洛因之行為，核係犯同條例第10 條第1項之施用第一級毒
    品罪。其持有毒品之行為，意在供己施用，故持有之低度行
    為，應為施用之高度行為所吸收，不另論罪。又被告供出毒
    品來源為范東柏，並因而查獲，有臺灣臺中地方法院檢察署
    檢察官100 年度蒞字第6411號補充理由書，在卷可稽，應依
    毒品危害防制條例第17 條第1項規定予以減輕其刑。爰審酌
    被告前已因施用毒品，經觀察、勒戒、強制戒治及判處有期
    徒刑（見上開前案紀錄表），仍不思戒惕，且無視於毒品對
    於自身健康之戕害及國家對於杜絕毒品犯罪之禁令，為止腳
    痛再次施用毒品，思慮欠周，亦未見戒除惡習之決心，然念
    及被告犯後能坦承犯行，態度良好，其施用毒品並無危害他
    人，犯罪手段尚屬平和，暨施用毒品者均有相當程度之成癮
    性及心理依賴，其犯罪心態與一般刑事犯罪之本質並不相同
    ，應側重適當之醫學治療及心理矯治為宜等一切情狀，量處
    如主文所示之刑，以示懲儆。
據上論斷，應依刑事訴訟法第273條之1第1項、第299條第1 項前
段，毒品危害防制條例第10條第1項、第17條第1項，刑法第11條
、第41條第1項前段，判決如主文。
本案經檢察官陳幸敏到庭執行職務。
中    華    民    國    100    年    8    月    31    日
                  刑事第十九庭  法  官  林三元
以上正本證明與原本無異。
如不服本判決應於收受判決後10日內向本院提出上訴書狀，並應
敘述具體理由；其未敘述上訴理由者，應於上訴期間屆滿後20日
內向本院補提理由書（均須按他造當事人之人數附繕本）「切勿
逕送上級法院」。
                                書記官  何淑鈴
中    華    民    國    100    年    8    月    31    日
附錄論罪科刑法條
毒品危害防制條例第10條：
施用第一級毒品者，處6月以上5年以下有期徒刑。
施用第二級毒品者，處3年以下有期徒刑。